最高法院民事裁定　　　　　　　　　　110年度台上字第520號
上　訴　人　張朝國
訴訟代理人　林家祺律師
參　加　人　張慧淳
被 上訴 人　黃國旙
上列當事人間債務人異議之訴事件，上訴人對於中華民國109年
5月5日臺灣高等法院第二審判決（108年度上字第1002號），提
起上訴，本院裁定如下：
    主  文
上訴駁回。
第三審訴訟費用由上訴人負擔；參加訴訟費用由參加人負擔。
    理  由
按上訴第三審法院，非以原判決違背法令為理由，不得為之。
  又提起上訴，上訴狀內應記載上訴理由，表明原判決所違背之
  法令及其具體內容，暨依訴訟資料合於該違背法令之具體事實
  ，其依民事訴訟法第469條之1規定提起上訴者，並應具體敘述
  為從事法之續造、確保裁判之一致性或其他所涉及之法律見解
  具有原則上重要性之理由。同法第467 條、第470條第2項定有
  明文。而依同法第468 條規定，判決不適用法規或適用不當者
  ，為違背法令；依同法第469 條規定，判決有該條所列各款情
  形之一者，為當然違背法令。是當事人提起上訴，如以同法第
  469 條所列各款情形為理由時，其上訴狀或理由書應表明該判
  決有合於各該條款規定情形之具體內容，及係依何訴訟資料合
  於該違背法令之具體事實。如依同法第468 條規定，以原判決
  有不適用法規或適用法規不當為理由時，其上訴狀或理由書應
  表明該判決所違背之法令條項，或有關解釋字號，或成文法以
  外之習慣或法理等及其具體內容，暨係依何訴訟資料合於該違
  背法令之具體事實，並具體敘述為從事法之續造、確保裁判之
  一致性或其他所涉及之法律見解具有原則上重要性之理由。上
  訴狀或理由書如未依上述方法表明，或其所表明者與上開法條
  規定不合時，即難認為已合法表明上訴理由，其上訴自非合法
  。
本件上訴人對於原判決提起上訴，雖以該判決違背法令為由，
  惟核其上訴理由狀所載內容，係就原審取捨證據、認定事實及
  解釋契約之職權行使，所論斷：綜合卷附之法院裁判書、買賣
  契約、存證信函、執行異議狀、抗告狀、分配表、土地登記謄
  本、強制執行聲請狀、起訴狀、撤回狀及證人彭秀梅之證述，
  參互以察，被上訴人係執命上訴人給付新臺幣（下同）500 萬
  元債權本息（下稱系爭債權）之系爭確定判決為執行名義，聲
  請臺灣士林地方法院（下稱士林地院）107年度司執字第29315
  號執行事件對上訴人為強制執行，士林地院則分別囑託臺灣臺
  北地方法院107 年度司執助字第4234號、第5225號，臺灣桃園
  地方法院107年度司執助字第1570號，臺灣雲林地方法院107年
  度司執助字第359號，臺灣橋頭地方法院107年度司執助字第98
  4 號等各執行事件（合稱系爭執行事件）為執行。參加人張慧
  淳於民國102 年6月5日向被上訴人買受坐落金門縣○○區○○
  段000、000-00、000-00、000-00等4筆土地、權利範圍各為42
  86/10000（下稱系爭土地），雙方簽定不動產買賣契約（下稱
  系爭買賣契約），並交付買賣價金400 萬元予被上訴人。被上
  訴人已將辦理土地所有權移轉登記及抵押權設定登記所需文件
  交付代書彭秀梅保管，暨依土地現狀交付張慧淳管領使用，惟
  因系爭土地已遭被上訴人之債權人聲請福建金門地方法院 100
  年度司執字第610號執行事件（下稱610號執行事件）強制執行
  查封中，致不能辦理上開登記予張慧淳。被上訴人自簽訂系爭
  買賣契約後，於104年至107年間因610 號執行事件，多次提起
  相關之聲明異議、分配表異議之訴等事件，係行使其憲法所保
  障之訴訟權，且未延滯610 號執行事件之執行程序。張慧淳於
  610 號執行事件聲明以拍賣底價承受拍賣之不動產，惟其後並
  未依執行法院執行命令限期繳清其承受拍賣不動產應繳納之價
  金，經執行法院撤銷其拍定，被上訴人並無執行餘款可取得。
  被上訴人既無違反系爭買賣契約第6、8條約定之情事，張慧淳
  不得解除系爭買賣契約，及依契約第10條約定，請求被上訴人
  加倍返還買賣價金即800 萬元，張慧淳對於被上訴人並無上開
  800萬元債權，上訴人無從受讓其中600萬元債權。上訴人並未
  證明對於被上訴人有600 萬元債權存在，其主張系爭確定判決
  所示之系爭債權已因抵銷而消滅，依強制執行法第14條第1 項
  規定，求為判命撤銷系爭執行事件之強制執行程序，不應准許
  等情，指摘其為不當，並就原審已論斷或其他贅述而與判決結
  果不生影響者，泛言未論斷或論斷違法，而非表明該判決所違
  背之法令及其具體內容，暨依訴訟資料合於該違背法令之具體
  事實，並具體敘述為從事法之續造、確保裁判之一致性或其他
  所涉及之法律見解具有原則上重要性之理由，難認其已合法表
  明上訴理由。依首揭說明，應認其上訴為不合法。末查張慧淳
  於付清400 萬元買賣價金後，是否與被上訴人間另外成立借名
  登記法律關係，與被上訴人有否違反系爭買賣契約，應否加倍
  返還買賣價金，張慧淳有無600 萬元債權得以讓與上訴人者不
  生影響，原審就上訴人之上開借名登記關係主張未予論斷，尚
  無判決理由不備之違法，併予敘明。
據上論結，本件上訴為不合法。依民事訴訟法第481條、第444
  條第1項、第95條、第78條、第86條第1項前段，裁定如主文。
中    華    民    國   110    年    11    月    3     日
                      最高法院民事第六庭
                          審判長法官  魏  大  喨  
                                法官  李  寶  堂  
                                法官  邱  瑞  祥  
                                法官  林  玉  珮  
                                法官  李  文  賢  
本件正本證明與原本無異
                                      書  記  官
中    華    民    國   110    年    11    月    10    日